# 请教陈版主，药企 license-in 模式下预付款、研发里程碑以及销售里程碑付款会计处理

提问人：今城 爱 时间：2023-02-22 10:37:49
请教陈版主，目前的审计客户在 2022 年度与非关联第三方签订了一项license-in的协议，协议约定客户支付一笔预付款后，有权获得第三方的专利技术以及特许权，在大中华区境内研究并商业化协议约定的药品。客户获得该专利技术后无法直接投入生产，而是需要进一步独立的研发活动（第三方不会提供任何技术支持，不属于研发活动外包）。研发进程达到临床I期、II期、III期以及最终监管部门批准上市后，每个节点均需支付一笔固定的研发里程碑付款。到未来某个时点药品成功研发上市后，特许权时间起算，协议约定了该特许权的最短有效期间为 10 年；此外，按销售的情况，可能需要向第三方支付销售里程碑付款。
目前客户的会计处理为，将首笔预付款、后续研发里程碑付款、销售里程碑付款全部在发生当期确认为无形资产。
无形资产的摊销起点为未来药品成功研发上市时，后续销售里程碑付款预计会直接资本化并在剩余摊销期间内摊销。客户目前认为应该按照协议约定的最短有效期间 10 年进行摊销。
而项目组对上述会计处理有异议，在阅读了陈版主之前在论坛上对于新药研发问题的回答，以及参考了《瑞华研究2010 ～ 2016 汇编》后，判断认为：
1>首笔预付款属于”未达到预定可使用状态的无形资产“，严格来说属于”研发支出-资本化支出“，期末未达到预定可使用状态的，结转至”开发支出“科目列示，但在IFRS披露下仍然可以披露为”无形资产“；
2>后续研发里程碑付款按付款进度逐笔确认为其他非流动资产，在商业化成功时再转入无形资产科目进行摊销；
3>销售里程碑付款属于无形资产购买的或有对价，由于其公允价值难以在购买日进行合理估计，应在未来发生时直接计入当期损益；
4>无形资产摊销期间应当按照预计的产品生命周期来确定，不宜直接按照 10 年期进行摊销。
还烦请陈版主指教项目组的判断是否符合IFRS的要求，主要疑点其实集中在研发里程碑以及销售里程碑付款的确认问题上。十分感谢！

回答人：chenyiwei
主帖中项目组所述的处理意见总体上合理。
可参考《中审众环研究 2020 》之“问题1-2-25（收购无形资产涉及的或有对价问题）”。
对于此类与收购无形资产相关的或有对价，目前在IFRS和中国企业会计准则下尚无明确指引。我们认为对无形资产取得成本中涉及到或有对价的情况，可以采用以下两种方法之一解决：
（ 1 ）将或有对价按其公允价值计入无形资产初始成本中，同时确认相应的负债。对于使用寿命有限的无形资产，这部分或有对价所构成的初始成本应与初始成本的其他构成部分一起，在其使用寿命内摊销；
（ 2 ）无形资产的初始计量金额中不包含或有对价，或有对价在后续需要支付时直接计入当期损益。
另外提示注意：在达到研发成功之前，对于该项无形资产（含对应的其他非流动资产）应谨慎从严每年进行减值测试。